# 请教陈版主：合并层面股权变动的相关账务处理

提问人：xiaolu66 时间：2021-04-08 10:53:48
2018 年初，集团甲公司控制乙（持股100%）和丙（持股70%）两家子公司，乙公司持30%丁公司股权，按联营企业进行核算。下列为各年度股权变动事项：
1. 2018 年 12 月末，丁公司其他股东对丁公司进行增资，增资完成后乙公司持股比例下降至20%，确认按增资后比例享有联营企业净资产变动1000 万，并计入到“资本公积-其他资本公积”；
2. 2019 年末，甲公司以乙公司100%股权对丙公司进行增资，增资完成后，甲持有丙公司80%股权，丙公司持有乙公司100%股权，该股权处理适用同一控制下企业合并，乙、丙公司共同归属于最终控制方甲的时间为 2017 年 12 月；
3.2021年 1 月，丁公司其他股东再次对丁公司进行增资，增资完成后乙公司持股比例下降至15%，确认按增资后比例享有联营企业净资产变动 800万，并计入到“资本公积-其他资本公积”，
4.2021年 2 月，乙公司处置丁公司10%股权，结转累计确认 1200 万（（1000+800）*（10%/15%））“资本公积-其他资本公积”至当期投资收益，处置后乙公司仅持有丁公司5%股权。期末乙公司“资本公积-其他资本公积”余额为 600 万（1000+800-1200）。增资和处置股权前后，乙公司均拥有丁公司董事席位，对丁公司有具有重大影响，仍按照联营企业核算所持丁公司股权；
5.假设 18 年 12 月之前丁公司无股东增资，乙公司未确认过其他权益变动；甲公司合并层面“资本公积-其他资本公积”金额均由丁公司增资产生；
问题：
截止至 2019 年末，甲公司合并层面累计确认对持有丁公司净资产变动 1000 万。 2021 年开始，甲公司合并层面持股乙公司比例为80%，则出现两种结转资本公积方式：
1. 若按照新持股比例 80% 确认 21 年丁公司增资和处置股权净资产变动，则期末甲公司合并层面“资本公积-其他资本公积”期末余额为 680 万（1000+（600-1000）*0.8），大于乙公司单体层面确认的 600 万；
2. 按处置股权比例分别结转 20 年和 21 年确认增资产生的“资本公积-其他资本公积”，即结转1093.33万（ 1000 100% （10%/15%）+800 80% （10%/15%）），期末甲公司合并层面“资本公积-其他资本公积”期末余额为546.67万（1000+800*80%-1093.33），与按比例结转的差异-133.33万（546.67-600）计入到“少数股东损益”。

回答人：chenyiwei
在甲公司合并报表层面：
1 、 2018 年末时，因乙公司对丁公司股权被动稀释形成的“资本公积——其他资本公积”1000万全部归属于母公司。
2 、 2019 年末，甲公司以乙公司100%股权对丙公司进行增资，此时母公司股东穿透享有乙公司的股权变为80%，相应地，在合并报表层面，需将上述“其他资本公积”的20%转入少数股权。
3 、 2021 年 1 月，丁公司其他股东再次对丁公司进行增资，增资完成后乙公司持股比例下降至15%，乙公司确认的“资本公积——其他资本公积”在甲公司合并报表层面将有20%归属于少数股东权益。
4 、 2021 年 2 月，乙公司处置丁公司10%股权，由此转出部分资本公积到投资收益，站在甲的合并报表层面，转出的部分资本公积是归属于少数股东的，相应地，这部分投资收益也需要按比例归属于少数股东损益。

提问人：呼叫帮助 时间：2021-04-11 22:25:53
2018 年末时，因乙公司对丁公司股权被动稀释形成的“资本公积——其他资本公积”1000万全部归属于母公司，陈版这里为什么不是“资本公积——资本溢价”？还有就是在新的准则下，哪些形成放在“资本公积——其他资本公积”？

回答人：chenyiwei
在联营、合营企业的其他权益变动中所占的份额属于其他资本公积，后续在股权处置或者丧失重大影响（或共同控制）时可转入损益。

提问人：呼叫帮助 时间：2021-04-12 22:29:47
陈版，
1 、能否理解乙公司对丁公司股权被动稀释形成的“资本公积——其他资本公积”应是“资本公积——资本溢价”相对准确了？
2 、能否理解资本公积-其他资本公积，其后续是可以转入损益的，我的理解是否正确？

回答人：chenyiwei
其他资本公积是暂时在资本公积中挂账的金额，但不一定全部可以转入损益。例如股份支付中与管理费用对应的“资本公积——其他资本公积”最终要么冲回，要么转入股本溢价，不会转入损益。

回答人：chenyiwei
权益法核算被投资企业的其他权益变动份额是“其他资本公积”。